臺灣高等法院臺中分院刑事判決　　　　　　　　　九十一年度上訴字第一一五五號
　　上　訴　人
　　即　被　告　甲○○
右上訴人因偽造文書等案件，不服臺灣台中地方法院九十一年度訴字第一一七○號中
華民國九十一年五月二十九日第一審判決（起訴案號：臺灣台中地方法院檢察署九十
一年度偵字第四八二、四九六三號、九十一年度毒偵字第八五、一二一五號），提起
上訴，本院判決如左：
    主      文
原判決關於被告甲○○連續施用第一級毒品、連續行使偽造私文書及偽造署押暨應執
行刑部分均撤銷。
甲○○連續施用第一級毒品，處有期徒刑壹年；扣案之第一級毒品海洛因毛重貳點貳
公克、摻有海洛因之香煙三支沒收銷燬之。又連續行使偽造私文書，足以生損害於公
眾及他人，處有期徒刑捌月；偽造如附表所示應沒收之物均沒收。
其餘上訴駁回。
右開撤銷改判所處部分與駁回上訴部分所處有期徒刑拾月，主刑部分應執行有期徒刑
貳年肆月。
    事      實
一、甲○○前因施用毒品案件，經依台灣台中地方法院八十九年度毒聲字第二○九四
    號裁定送觀察、勒戒後，認無繼續施用毒品之傾向，由台灣台中地方法院檢察署
    檢察官於民國八十九年四月十二日以八十九年度毒偵字第二二三三號為不起訴處
    分確定；又因施用毒品案件，依台灣南投地方法院八十九年度毒聲字第一四一一
    號裁定送觀察、勒戒後，認無繼續施用毒品之傾向，由台灣南投地方法院檢察署
    檢察官於同年九月四日以八十九年度毒偵字第一五七六號為不起訴處分確定。甲
    ○○復於五年內，基於施用第一級毒品、第二級毒品之概括犯意（三犯），自九
    十年一月十二日起，連續多次在台中縣、市朋友住處，施用第一級毒品海洛因，
    嗣於民國九十年一月十六日十時四十五分許，在國道一號高速公路后里收費站北
    向處，為警查獲施用第一級毒品海洛因，並扣得海洛因毛重○．三公克（淨重○
    ．○六公克）、摻有海洛因之香煙三支。甲○○經台灣台中地方法院裁定觀察勒
    戒，進入台灣台中戒治所執行時，經所方人員於其身上搜出海洛因毛重○．一九
    公克，於觀察勒戒結果，並認有繼續施用毒品傾向，經台灣台中地方法院裁定強
    制戒治後，並於九十年八月十五日裁定停止戒治後，竟於停止戒治保護管束期間
    另行起意，基於施用第一級毒品之犯意（四犯），於九十年十月十六日十六時許
    ，在台中市○○街租住處，施用第一級毒品海洛因，為警於九十年十月十七日十
    九時二十分許，在台中市○○街二十六號前再度查獲，經採尿送驗而查得上情。
二、詎甲○○於上開時地二次為警查獲時，為逃避刑責，竟冒用其堂兄湯景旭之名義
    應訊，並基於概括犯意，連續於：(一)附表編號(一)(1)至(5)所示之時間地點，在附表
    編號(一)(1)至(5)所示文書上，接續偽簽「湯景旭」之簽名及偽蓋「湯景旭」之指印
    ，並將編號(一)(1)所示偽造之逮捕通知及編號(5)偽造之送達證書持交台灣台中地方
    法院而行使之；(二)於九十年一月十六日經台灣台中地方法院裁定觀察勒戒後，於
    九十年一月十七日凌晨零時許，因暗藏海洛因進入台灣台中戒治所，遭該所查獲
    ，於附表編號(二)所示時間、地點，在所示之文書上，偽簽「湯景旭」之簽名及偽
    蓋「湯景旭」之指印；(三)甲○○經觀察勒戒結果，認有繼續施用毒品傾向，經台
    灣台中地方法院裁定強制戒治，於附表編號(三)所示時間、地點，在所示之文書上
    ，偽簽「湯景旭」之簽名及偽蓋「湯景旭」之指印，偽造「湯景旭」收受之送達
    證書，並將之持交台灣台中地方法院而行使；(四)於編號(四)時間、地點，在台灣台
    中戒治所受戒治人資料複查上，偽造「湯景旭」簽名及偽蓋「湯景旭」指印；(五)
    甲○○經強制戒治屆滿三個月，其成績經評定為合格，無繼續戒治之必要，經台
    灣台中地方法院裁定停止戒治，於附表編號(五)所示時間、地點，在所示之文書上
    ，偽簽「湯景旭」之簽名及偽蓋「湯景旭」之指印，偽造「湯景旭」收受之送達
    證書，並將之持交台灣台中地方法院而行使；(六)甲○○經裁定停止戒治後，於附
    表編號(六)所示之時間、地點，在所示之文書上，偽簽「湯景旭」之簽名及偽蓋「
    湯景旭」之指印，偽造「湯景旭」收受之送達證書，並將之持交台灣台中地方法
    院檢察署而行使；(七)於編號(七)(1)、(2)時間、地點，在所示之文書上，偽簽「湯景
    旭」之簽名及偽蓋「湯景旭」之指印，均足以生損害於國家刑事追訴之正確性及
    湯景旭本人。嗣經湯景旭於九十年十月中旬某日接獲台灣台中戒治所繳納戒治毒
    品處分費用之通知，於九十年十月二十五日以信函向台灣台中地方法院檢察署提
    出檢舉，經檢察官將甲○○偽蓋之指印送請內政部警政署刑事警察局進行指紋比
    對結果，確認係甲○○所冒名偽造而查得上情。
三、案經湯景旭告訴及台灣台中地方法院檢察署檢察官自動檢舉偵查起訴。
    理      由
一、訊據上訴人即被告甲○○對於右揭犯罪事實均坦承不諱，核與證人湯景旭於偵查
    中證述情節相符，且查：
  (一)被告前因施用毒品案件，經依台灣台中地方法院裁定送觀察、勒戒後，認無繼續
    施用毒品之傾向，由台灣台中地方法院檢察署於民國八十九年四月十二日以八十
    九年度毒偵字第二二三三號為不起訴處分確定；又因施用毒品案件，依台灣南投
    地方法院裁定送觀察、勒戒後，認無繼續施用毒品之傾向，由台灣南投地方法院
    檢察署檢察官於同年九月四日以八十九年度毒偵字第一五七六號為不起訴處分確
    定，有台灣高等法院被告全國前案紀錄表、台灣台中地方法院檢察署刑案資料查
    註紀錄表、不起訴處分書等在卷可稽。
  (二)被告九十年一月十六日為警查獲後，經警方扣得海洛因毛重○．三公克及摻有海
    洛因之香煙三支，且被告經法院裁定觀察勒戒，於進入台灣台中戒治所時，經所
    方人員自其身上搜出暗藏之海洛因毛重一．九公克，另被告第二次為警查獲採尿
    送驗結果，呈嗎啡陽性反應，此有有台中市衛生局煙毒尿液檢驗成績書（見九十
    年度毒偵字第五六五七號卷第十頁）在卷可稽，更足佐證被告上開施用第一級毒
    品之自白應與事實相符而堪採信。
  (三)又檢察官將被告二次為警查獲後所捺印之指紋，送請內政部警政署刑事警察局比
    對結果，均與檔存湯景旭本人之指紋不符，而與檔存甲○○之指紋相符等情，亦
    有該局九十年十二月七日（九十）刑紋字第二二五九九七號鑑驗報告書、九十一
    年一月四日（九十）刑紋字第二四一五○○號鑑驗報告書（見九十年度戒執一字
    第七三號卷第七七頁、九十年度毒偵字第五六五七號卷第四四頁）在卷足憑，並
    有前開內政部警政署國道公路警察局第三警察隊泰安分隊偵詢筆錄、逮捕通知書
    、台灣台中地方法院檢察署內勤檢察官偵訊筆錄、觀察、勒戒裁定送達證書、台
    灣台中看守所談話筆錄、強制戒治裁定送達證書、台灣台中戒治所受戒治人資料
    複查表、停止戒治裁定送達證書、台灣台中地方法院檢察署執行保護管束命令送
    達證書、臺中市警察局刑警隊偵訊筆錄、委託檢驗尿液代號與真實姓名對照表等
    在卷可稽，從而本件事證明確，被告犯行，應堪認定。
二、核被告甲○○施用第一級毒品海洛因之行為，係犯有毒品危害防制條例第十條第
    一項之罪，被告偽造「湯景旭」署押及偽造送達證書持以行使之行為，係分別犯
    如附表「所犯罪名」欄所示之刑法第二百十六條、第二百十條行使偽造私文書罪
    、刑法第二百十七條偽造署押罪。被告於附表編號(一)、編號(七)所示其先後多次冒
    用湯景旭名義偽造署押行為及偽造逮捕通知及送達證書行為，均係利用同一機會
    ，本單一犯意接續進行，以實現一犯罪構成要件之單一行為，分別為接續犯，應
    分別論以單純一罪。被告連續多次施用海洛因犯行、連續多次行使偽造私文書犯
    行，均時間緊接，犯罪構成要件相同，顯係各基於概括犯意而為之，分別為連續
    犯，應分別依刑法第五十六條之規定以一罪論，並加重其刑。被告連續多次偽造
    署押之犯行，均時間緊接，犯罪構成要件相同，顯係基於概括犯意而為之，為連
    續犯，應依刑法第五十六條之規定，從較重據以偽造私文書之偽造署押罪論，並
    加重其刑。被告上開從重論處後之偽造署押行為，為偽造私文書之部分行為；偽
    造私文書之低度行為，已為行使之高度行為所吸收，均不另論罪。被告於連續施
    用海洛因，經觀察、勒戒及強制戒紿，嗣經停止戒治出所後再度施用海洛因，顯
    係另行起意為之。被告所犯上開連續施用第一級毒品、施用第一級毒品、行使偽
    造私文書等罪間，犯意各別，罪名互異，應予分論併罰。公訴事實：(一)對於附表
    編號(一)(2)、(3)、編號(二)之偽造署押犯行，僅敘明偽造「湯景旭」簽名，漏未敘及
    偽蓋指印部分；(二)漏未敘及附表編號(一)(1)偽造簽名之部分及編號(四)之犯行，惟上
    開部分與起訴事實均有裁判上一罪之關係，本院自應併予審酌。公訴事實及理由
    雖認被告第二次為警查獲後仍冒名應訊偽造署押，與首次遭查獲後冒名應訊偽造
    署押，則犯意各別云云。惟查：被告於九十年十月十七日被告為警第二次查獲，
    然被害人湯景旭係於九十年十月二十五日始具函提出檢舉，故被告於第二次為警
    查獲冒名應訊時，其冒名應訊尚未遭揭露，被告自應基於第一次為警查獲後之冒
    名應訊之概括犯意而為之，應為連續犯，公訴事實及理由此部份顯有未洽。又公
    訴人認被告如附表編號(一)至(六)所示之犯行，均屬接續行為，應屬單純一罪云云，
    惟查附表編號(一)與編號(二)所示之時間，時隔已逾十小時，且被告係另因暗藏海洛
    因而接受訊問，製作談話筆錄，與先前為警查獲之移送程序顯有區隔，尚難認為
    係利用同一機會，實現單一構成要件之行為；而編號(二)至(六)，均時隔一個月至三
    個月不等之時日，亦難認係利用同一機會所為之單一犯罪行為，故應非接續犯，
    應論以連續犯，公訴事實及理由亦有未洽，附此敘明。
三、原審判決對於被告第二次為警查獲之施用第一級毒品犯行，依毒品危害防制條例
    第十條第一項、第二十條第三項規定，論處被告有期徒刑拾月，核其認事用法並
    無不當，量刑亦稱妥適，被告上訴辯稱其係基於先前施用第一級毒品之概括犯意
    而施用云云，惟被告經強制戒治後，於停止戒治保護管束期間再度施用第一級毒
    品，已難認係基於先前施用毒品之概括犯意而為之，被告上開辯詞，顯係卸責之
    詞，不足採信，此部份上訴為無理由，應予駁回。
四、原審判決對於被告第一次為警查獲連續施用第一級毒品及行使偽造私文書、偽造
    署押部分予以論罪科刑固非無見，惟查：(一)被告為警查獲，經法院裁定觀察勒戒
    ，進入台灣台中戒治所觀察勒戒時，為所方自身上搜出海洛因一點九公克，原審
    漏未依法宣告沒收，尚有未洽。(二)原審判決事實及理由雖認被告附表編號(一)至(六)
    犯行，係接續犯，然主文卻諭知連續犯；(三)原審判決漏未就附表編號(七)所示之沒
    收物宣告沒收，均有未洽，被告上訴辯稱其係基於冒用「湯景旭」名義之概括犯
    意而偽造署押等語，為有理由，且原判決亦有上開可議之處，自應由本院撤銷改
    判。爰審酌被告施用第一級毒品經強制戒治後，仍不知悔改，且又冒用他人姓名
    應訊，犯罪動機不良、損害國家刑事追訴之正確性及湯景旭之權益甚鉅，犯罪手
    段，犯罪後對於犯行尚能坦承不諱態度良好等一切情狀，分別量處如主文第二項
    所示之刑，並與駁回上訴部分，定其應執行之刑。扣案之海洛因毛重○．三公克
    及一點九公克，共計二點二公克、摻有海洛因之香煙三支其毒品與香煙分離不易
    ，應依毒品危害防制條例第十八條第一項前段之規定沒收銷燬之。偽簽如附表「
    應沒收之物」欄所示之「湯景旭」署名及指印，均應依刑法第二百十九條之規定
    予以宣告沒收。另附表編號(一)(1)、(5)、編號(三)、(五)、(六)被告所偽造之文書，已為
    被告持之行使而交付警察機關或台灣台中地方法院或台灣台中地方法院檢察署，
    均已非被告所有，爰毋庸宣告沒收，併此敘明。
五、據上論斷，應依刑事訴訟法第三百六十八條、第三百六十九條第一項前段、第三
    百六十四條、第二百九十九條第一項前段，毒品危害防制條例第十條第一項、第
    十八條第一項前段、第二十條第三項，刑法第十一條前段、第二百十六條、第二
    百十條、第五十六條、第五十一條第五款、第二百十九條，罰金罰鍰提高標準條
    例第一條前段，判決如主文。
本案經檢察官乙○○到庭執行職務。
中      華      民      國      九十一  年      九      月      十一    日
                                臺灣高等法院臺中分院刑事第八庭
                                      審判長法  官  羅  得  村
                                            法  官  黃  文  進
                                            法　官　陳　毓　秀
右正本證明與原本無異。
如不服本判決應於收受送達後十日內向本院提出上訴書狀，其未敘述上訴之理由者並
得於提起上訴後十日內向本院補提理由書（均須按他造當事人之人數附繕本）。
                                            書記官  吳　宗  玲
中      華      民      國      九十一  年      九      月      十二    日
附錄本判決論罪科刑法條全文：
毒品危害防制條例第十條
施用第一級毒品者，處六月以上五年以下有期徒刑。
施用第二級毒品者，處三年以下有期徒刑。
刑法第二百十條：偽造、變造私文書，足以生損害於公眾或他人者，處五年以下有期
徒刑。
第二百十六條：行使第二百十條至第二百十五條之文書者，依偽造、變造文書或登載
不實事項或使登載不實事項之規定處斷。
第二百十七條：
偽造印章、印文或署押，足以生損害於公眾或他人者，處三年以下有期徒刑。
盜用印章、印文或署押，足以生損害於公眾或他人者，亦同。
                                                                        Ａ
附表：
┌──┬─┬────────┬────────┬─────────┬──────┬─────────┐
│編號│  │ 時       間    │  文     書     │ 偽造內容         │  所犯罪名  │  應 沒 收 之 物  │
├──┼─┼────────┼────────┼─────────┼──────┼─────────┤
│    │  │九十年一月十六日│內政部警政署國道│偽造「湯景旭」簽名│            │偽造「湯景旭」簽名│
│    │(1)│十時四十五分    │公路局第三警察隊│及指印一枚，進而偽│            │及指印一枚        │
│    │  │                │泰安分隊逮捕通知│逮捕通知          │            │                  │
│    ├─┼────────┼────────┼─────────┤            ├─────────┤
│    │  │九十年一月十六日│內政部警政署國道│偽造「湯景旭」簽名│            │偽造「湯景旭」簽名│
│    │(2)│十二時二十五分  │公路局第三警察隊│及指印一枚        │  行使偽造  │及指印一枚        │
│    │  │                │泰安分隊偵詢筆錄│                  │  私書罪    │                  │
│    ├─┼────────┼────────┼─────────┤            ├─────────┤
│    │  │九十年一月十六日│內政部警政署國道│偽造「湯景旭」簽名│            │偽造「湯景旭」簽名│
│    │(3)│十三時二十三分  │公路局第三警察隊│及指印一枚        │            │及指印一枚        │
│    │  │                │泰安分隊偵詢筆錄│                  │            │                  │
│ (一) ├─┼────────┼────────┼─────────┤            ├─────────┤
│    │  │九十年一月十六日│台灣台中地方法院│偽造「湯景旭」簽名│            │偽造「湯景旭」簽名│
│    │(4)│十七時四十五分  │檢察署檢察官訊問│                  │            │                  │
│    │  │                │筆錄            │                  │            │                  │
│    ├─┼────────┼────────┼─────────┤            ├─────────┤
│    │  │九十年一月十六日│台灣台中地方法院│偽造「湯景旭」指印│            │偽造「湯景旭」指印│
│    │(5)│晚上            │九十年度毒聲字第│一枚，進而偽造「湯│            │一枚              │
│    │  │                │二八六號觀察、勒│景旭」收受之送達證│            │                  │
│    │  │                │戒裁定之送達證書│書                │            │                  │
├──┼─┼────────┼────────┼─────────┼──────┼─────────┤
│    │  │九十年一月十七日│台灣台中看守所談│偽造「湯景旭」簽名│ 偽造署押罪 │偽造「湯景旭」簽名│
│ (二) │  │十一時分        │話筆錄          │及指印一枚        │            │及指印一枚        │
├──┼─┼────────┼────────┼─────────┼──────┼─────────┤
│    │  │九十年三月七日  │台灣台中地方法院│偽造「湯景旭」簽名│ 行使偽造私 │偽造「湯景旭」簽名│
│    │  │                │九十年度毒聲字第│及指印一枚，進而偽│ 文書罪     │及指印一枚        │
│ (三) │  │                │九九一號聲請強制│「湯景旭」收受之送│            │                  │
│    │  │                │戒治裁定送達證書│達證書            │            │                  │
├──┼─┼────────┼────────┼─────────┼──────┼─────────┤
│ (四) │  │九十年六月四日  │台灣台中戒治所受│偽造「湯景旭」簽名│ 偽造署押罪 │偽造「湯景旭」簽名│
│    │  │                │戒治人資料複查表│及指印一枚        │            │及指印一枚        │
├──┼─┼────────┼────────┼─────────┼──────┼─────────┤
│    │  │九十年八月二十一│台灣台中地方法院│偽造「湯景旭」簽名│ 行使偽造私 │偽造「湯景旭」簽名│
│    │  │日十四時三十九分│九十年度毒聲字第│及指印一枚，進而偽│ 文書罪     │及指印一枚        │
│ (五) │  │                │三四七二號聲請停│造「湯景旭」收受之│            │                  │
│    │  │                │止戒治裁定送達證│送達證書          │            │                  │
│    │  │                │書              │                  │            │                  │
├──┼─┼────────┼────────┼─────────┼──────┼─────────┤
│    │  │九十年九月十四日│台灣台中地方法院│偽造「湯景旭」簽名│ 行使偽造私 │偽造「湯景旭」簽名│
│ (六) │  │                │檢察署執行保護管│及指印一枚，進而偽│ 文書罪     │及指印一枚        │
│    │  │                │束命令送達證書  │造「湯景旭」收受之│            │                  │
│    │  │                │                │送達證書          │            │                  │
├──┼─┼────────┼────────┼─────────┼──────┼─────────┤
│    │(1)│九十年十月十七日│台中市警察局刑警│偽造「湯景旭」簽名│            │偽造「湯景旭」簽名│
│    │  │二十時三十五分許│隊偵訊筆錄      │及指印一枚        │            │及指印一枚        │
│ (七) ├─┼────────┼────────┼─────────┤ 偽造署押罪 ├─────────┤
│    │  │同右            │台中縣刑警隊三組│偽造「湯景旭」指印│            │偽造「湯景旭」指印│
│    │(2)│                │委託檢驗尿液代號│一枚              │            │一枚              │
│    │  │                │與真實姓名對照表│                  │            │                  │
└──┴─┴────────┴────────┴─────────┴──────┴─────────┘
                                                      Ａ
